臺灣臺中地方法院刑事判決
111年度金訴字第506號
公  訴  人  臺灣臺中地方檢察署檢察官
被      告  羅瓊瑤



            張威森


            朱一松



上列被告因詐欺等案件，經檢察官提起公訴（111年度偵字第566
9號），本院判決如下：
    主    文
戊○○三人以上共同犯詐欺取財罪，處有期徒刑壹年參月。
丁○○三人以上共同犯詐欺取財罪，處有期徒刑壹年參月。
乙○○三人以上共同犯詐欺取財罪，累犯，處有期徒刑壹年肆月。
未扣案之犯罪所得新臺幣肆仟壹佰元沒收，於全部或一部不能沒
收時，追徵其價額。
    犯罪事實
一、戊○○自民國110年1月初某日，參與乙○○、丁○○（2人涉參與
    犯罪組織罪嫌部分，經臺灣高等法院臺中分院以111年度金
    上訴字第553、558、559、560、561、562、563號判決，依
    想像競合犯之規定判處罪刑，均尚未確定）、黃民安（另經
    警追查中）及其他姓名、年籍不詳之成員（無證據證明有未
    滿18歲之人）所組成之三人以上，以實施詐術為手段，具有
    持續性、牟利性之有結構性詐欺集團之犯罪組織（下稱本案
    詐欺集團），負責提供金融機構之帳戶及擔任提款車手之工
    作。戊○○即基於參與犯罪組織之犯意，並與乙○○、丁○○及黃
    民安、本案詐欺集團其他不詳成員等共同意圖為自己不法之
    所有，基於三人以上共同犯詐欺取財、掩飾或隱匿特定犯罪
    所得去向之犯意聯絡，先由本案詐欺集團不詳成員於109年1
    2月中旬某日，以暱稱「林子華」透過通訊軟體LINE向丙○○
    邀約在澳門新葡京網站上投資，並佯稱：穩賺不賠云云，致
    丙○○陷於錯誤，於110年1月6日15時51分許，匯款新臺幣（
    下同）50萬元至不知情之洪敏真（涉嫌詐欺等罪嫌之部分業
    據臺灣臺北地方檢察署以110年度偵字第9596號案件為不起
    訴處分）申辦之中華郵政股份有限公司局號0000000號，帳
    號0000000號帳戶內，再由洪敏真於110年1月7日13時57分許
    ，將上開款項轉匯至戊○○於110年1月初某日，交付與乙○○層
    轉與本案詐欺集團使用之合作金庫商業銀行帳號0000000000
    000號帳戶（下稱本案合庫銀行帳戶）中。黃民安即指示乙○○將丙○○上開輾轉匯入之50萬元提領出來，乙○○再指示丁○○
    乘坐計程車前往戊○○位在臺中市西屯區重慶路之居所樓下搭
    載戊○○，2人一同前往臺中市○○區○○○道0段000號之合作金庫
    銀行朝馬分行，由戊○○於同日13時59分許臨櫃提領上開50萬
    元得手，並隨即將領得贓款交與丁○○，再由丁○○於同日下午
    某時許，在臺中市中清路上之某星巴克內，轉交與黃民安，
    以此方式隱匿犯罪所得去向。丁○○、乙○○並因此各獲得5000
    元、1萬5000元之報酬。嗣經丙○○發覺受騙報警，循線查知
    上情。
二、案經丙○○訴由臺中市政府警察局第六分局報請臺灣臺中地方
    檢察署檢察官偵查起訴。
    理    由
一、證據能力部分：
    本案下列所引用被告戊○○、丁○○、乙○○以外之人於審判外之
    陳述，並無符合刑事訴訟法第159條之1第1項規定之情形，
    且公訴人、被告戊○○、丁○○、乙○○於本院依法調查上開證據
    之過程中，已明瞭其內容，足以判斷有無刑事訴訟法第159
    條第1項不得作為證據之情事，而均未聲明異議，被告戊○○
    、丁○○、乙○○於本院準備程序詢及證據方法之意見時，皆表
    示均同意有證據能力（見本院卷第118至120頁），本院審酌
    上開陳述作成時之情況，並無違法取證之瑕疵，認以之作為
    證據為適當，揆諸刑事訴訟法第159條之5之規定及最高法院
    104年度第3次刑事庭會議決議之意旨，應具有證據能力。然
    訊問證人之筆錄，以在檢察官或法官面前作成，並經踐行刑
    事訴訟法所定訊問證人之程序者為限，始得採為證據，組織
    犯罪防制條例第12條第1項中段亦有明定，故本判決所引用
    被告戊○○以外之人於警詢中及偵查中未經具結之陳述，就被
    告戊○○涉犯參與犯罪組織部分，均無證據能力，其餘部分則
    依法均可作為認定犯罪事實之證據。另卷附之非供述證據部
    分，均不涉及人為之意志判斷，與傳聞法則所欲防止證人記
    憶、認知、誠信之誤差明顯有別，核與刑事訴訟法第159條
    第1項之要件不符。上開證據既無違法取得之情形，且經本
    院依法踐行調查證據程序，自應具有證據能力，合先敘明。
二、認定犯罪事實所憑之證據及理由：
　　上開犯罪事實，經被告戊○○於本院審理時、被告丁○○、乙○○
    於警詢、偵查、本院準備程序及審理時均坦承不諱（見偵卷
    第77至79頁、第93至95頁、第231至233頁，本院卷第83至84
    頁、第234至236頁），遭不詳之人詐騙之經過，亦經告訴人
    丙○○於警詢時指述甚詳（見偵卷第117至121頁，惟上開被告
    丁○○、乙○○之警詢及偵查中未經具結之供述、告訴人之警詢
    陳述，並不得作為認定被告戊○○涉犯組織犯罪防制條例罪名
    之事證，已如上述，是本院認定被告戊○○違反組織犯罪防制
    條例時，不採上開警詢、偵訊筆錄為證，惟縱就此予以排除
    ，仍得認定被告戊○○有參與犯罪組織犯行），並有戊○○指認
    乙○○、丁○○等人犯罪嫌疑人紀錄表、丁○○指認戊○○、黃民安
    等人犯罪嫌疑人紀錄表、乙○○指認戊○○犯罪嫌疑人紀錄表、
    戊○○合作金庫銀行帳戶(帳號0000000000000號)歷史交易明
    細查詢結果、合作金庫銀行朝馬分行110年1月8日取款憑條(
    戊○○帳號0000000000000號帳戶，取款50萬元)、丙○○報案資
    料(內政部警政署反詐騙諮詢專線紀錄表、桃園市政府警察
    局大園分局新坡派出所受理詐騙帳戶通報警示簡便格式表、
    受理各類案件紀錄表、受理刑事案件報案三聯單、金融機構
    聯防機制通報單)、丙○○臺灣土地銀行匯款申請書、郵政入
    戶匯款申請書、蘆竹區農會匯款申請書、網路轉帳明細（臺
    灣土地銀行110年1月6日匯款申請書[匯款50萬元至洪敏貞郵
    局00000000000000號帳戶]）、丙○○提出「林子華」FACEBOO
    K、「澳門新葡京」網頁擷圖及與「林子華」LINE對話紀錄
    擷圖等在卷可參（見偵卷第53至75頁、第80至92頁、第96至
    113頁、第125至141頁、第145至173頁），堪認被告戊○○、
    丁○○、乙○○上開任意性自白均與事實相符，足以採信。從而
    ，本件事證明確，被告戊○○、丁○○、乙○○犯行洵堪認定，皆
    應依法論科。
三、論罪科刑：
(一)核被告戊○○所為，係犯組織犯罪防制條例第3條第1項後段之
    參與犯罪組織罪、刑法第339條之4第1項第2款之三人以上共
    同詐欺取財罪及洗錢防制法第14條第1項之一般洗錢罪；被
    告丁○○、乙○○所為，均係犯刑法第339條之4第1項第2款之三
    人以上共同詐欺取財罪及洗錢防制法第14條第1項之一般洗
    錢罪。
(二)按共同正犯，本係互相利用，以達共同目的，並非每一階段
    行為，各共同正犯均須參與。而共同實施犯罪行為，在合同
    意思範圍以內，相互利用他人之行為，以達其犯罪之目的，
    原不必每一階段行為均經參與，祇須分擔犯罪行為之一部，
    即應對於全部所發生之結果共同負責（最高法院72年度台上
    字第1978、5739號刑事判決意旨參照）。本案被告戊○○、丁○○、乙○○雖未親自以上開詐騙手法訛詐告訴人，然其等與本
    案詐欺集團成員相互利用彼此之行為，先由集團其他成員向
    告訴人詐得金錢，復由被告乙○○指示被告戊○○、丁○○一同前
    往，由被告戊○○提領輾轉匯入本案合庫銀行帳戶中之詐騙款
    項，再將提領之現金交給被告丁○○，遞轉交給共犯黃民安，
    以此方式隱匿犯罪所得去向，彼此在共同犯罪意思之聯絡下
    相互分工、協力完成各該犯行，自應就共同正犯間實行犯罪
    之行為共同負責。是被告戊○○、丁○○、乙○○就本案所犯三人
    以上共同詐欺取財及一般洗錢之犯行，彼此間與共犯黃民安
    及其他本案詐欺集團成員間，各有犯意之聯絡及行為之分擔
    ，均應論以共同正犯。再被告戊○○、丁○○、乙○○與本案詐欺
    集團其他成員，利用洪敏真遂行本案犯罪，均為間接正犯。
(三)被告戊○○就本案所犯參與犯罪組織罪、三人以上共同詐欺取
    財罪及一般洗錢罪間，及被告丁○○、乙○○就本案所犯三人以
    上共同詐欺取財罪及一般洗錢罪間之犯行，各有實行行為局
    部同一之情形，為想像競合犯，皆應依刑法第55條規定，從
    一重以三人以上共同詐欺取財罪處斷。
(四)刑之加重、減輕部分：
　1.被告乙○○前因恐嚇取財案件，經本院以108年度簡字第427號
    判處有期徒刑6月確定，於109年1月30日執行完畢等情，有
    臺灣高等法院被告前案紀錄表在卷可考，其於受有期徒刑之
    執行完畢後，5年內故意再犯本案有期徒刑以上之罪，為累
    犯。而檢察官於本院審理時已陳明被告乙○○上開構成累犯之
    事實，並請求依刑法第47條第1項規定，論以累犯並加重其
    刑，且提出其刑案資料查註紀錄表為佐，堪認已就被告乙○○
    上開犯行構成累犯之事實有所主張，並盡實質舉證責任。本
    院審酌被告乙○○前開構成累犯之犯行，為財產性犯罪，與本
    案罪質相近，可見其不知記取教訓，對刑罰之反應力薄弱，
    前所受科刑處分，尚不足使被告乙○○警惕，本院認依關於累
    犯之規定加重其刑，並無過苛之情，爰依刑法第47條第1項
    之規定加重其刑。
　2.被告戊○○、丁○○、乙○○雖皆於本院審理時自白一般洗錢犯行
    ，然渠等就本案犯行既皆已從一重之刑法三人以上共同犯詐
    欺取財罪處斷，均無從再適用上開條項規定減刑，然其等於
    審判中均自白一般洗錢之事實，本院於後述量刑時，仍當一
    併衡酌該部分減輕其刑之事由。至被告戊○○於偵查中否認犯
    行，縱於本院審理時已為坦認，亦無組織犯罪防制條例第8
    條第1項規定之適用，附此敘明。
(五)爰以行為人之責任為基礎，審酌現今社會詐欺事件層出不窮
    、手法日益翻新，政府及相關單位無不窮盡心力追查、防堵
    ，大眾傳播媒體更屢屢報導民眾被詐欺，甚至畢生積蓄因此
    化為烏有之相關新聞，而被告戊○○、丁○○、乙○○皆不思依循
    正途獲取穩定經濟收入，竟貪圖不法錢財，加入本案詐欺集
    團擔任車手之取款工作，價值觀念偏差，所為不僅破壞人我
    之間最基本之信賴依存關係，且因其詐騙對象之不確定性與
    廣泛性，造成民眾普遍之恐慌心理，所為嚴重損害財產之交
    易安全及社會經濟秩序，危害社會非淺；另被告戊○○、丁○○
    、乙○○雖皆非直接聯繫詐騙告訴人之人，然其等擔任「車手
    」之工作，仍屬於詐欺集團不可或缺之角色，並使其他不法
    份子得以隱匿真實身分，減少遭查獲之風險，助長詐欺犯罪
    ，殊值非難；復考量被告戊○○原否認犯行，迄本院審理時方
    為坦認，惟未與告訴人達成和解或調解，亦未賠償告訴人之
    損害，被告丁○○、乙○○則始終坦認犯行，且已與告訴人調解
    成立，被告丁○○有按期履行賠償、乙○○則僅賠償2期之犯後
    態度（見本院卷第123至126頁、第145頁），其3人於本院審
    理時自白犯罪，符合洗錢防制法第16條第2項之規定，暨其
    等自述之教育程度、工作經歷、家庭生活及經濟狀況（見本
    院卷第236頁）等一切情狀，分別量處如主文所示之刑，以
    示懲儆。
四、沒收部分：
(一)被告乙○○於本院準備程序時供稱因本案有獲得1萬5000元之
    報酬（見本院卷第84頁），為其所有之犯罪所得，又考量其
    已與告訴人調解成立，除於調解成立時當場付4300元外，另
    又匯款2期各3300元，共已賠償告訴人1萬900元（計算式：4
    300＋3300＋3300=10900），此部分應認已實際合法發還告訴
    人，依刑法第38條之1第5項之規定，不予宣告沒收或追徵。
    餘未償還之4100元並未扣案，亦未合法發還告訴人，且金錢
    並無不宜執行沒收之情事，此部分爰依刑法第38條1之第1項
    前段、第3項之規定，於被告乙○○罪刑項下，諭知沒收，並
    於全部或一部不能沒收時，追徵其價額。
(二)又被告丁○○於本院準備程序時供稱因本案有獲得5000元之報
    酬（見本院卷第83頁），為其所有之犯罪所得，考量其已與
    告訴人調解成立，除於調解成立時當場給付4300元外，另應
    又匯款3期各3300元，共已賠償告訴人1萬4200元（計算式：
    4300＋3300＋3300＋3300=14200），其賠償之款項高於本院認
    定之犯罪所得，堪認被告丁○○已未保有犯罪所得，是依刑法
    第38條之1第5項之規定，不再予宣告沒收或追徵。
(三)被告戊○○始終供稱未獲得任何犯罪所得，而其就本案是否獲
    得5000元之報酬乙節，除被告乙○○先後不一之供述外，無其
    他證據可佐，當無從以被告乙○○有瑕疵之單一供述，逕認被
    告戊○○有獲得任何犯罪所得，自無從對之宣告沒收或追徵。
(四)至被告戊○○、丁○○、乙○○遂行本案加重詐欺取財及一般洗錢
    犯罪所掩飾、隱匿之財物（即已由被告丁○○交付與共犯黃民
    安之款項），並無證據證明在渠等實際掌控中或屬被告所有
    ，尚難認被告戊○○、丁○○、乙○○就此部分財物具所有權或事
    實上之處分權，當無從依洗錢防制法第18條第1項之規定，
    宣告沒收，併此敘明。
據上論斷，應依刑事訴訟法第299條第1項前段，組織犯罪防制條
例第3條第1項後段，洗錢防制法第14條第1項，刑法第11條前段
、第28條、第339條之4第1項第2款、第47條第1項、第55條、第3
8條之1第1項前段、第3項，刑法施行法第1條之1第1項，判決如
主文。
本案經檢察官何采蓉提起公訴，檢察官甲○○到庭執行職務。
中　　華　　民　　國　　111 　年　　12　　月　　14　　日
           刑事第十五庭  審判長 法  官  曹錫泓
                                法  官  陳韋仁
              　　　　　　　　　法　官　江健鋒
以上正本證明與原本無異。
如不服本判決，應於收受本判決後20日內向本院提出上訴書狀，
其未敘述上訴理由者，並得於提起上訴後20日內向本院補提理由
書狀（均須按他造當事人之人數附繕本）「切勿逕送上級法院」
。
告訴人或被害人如不服判決，應備理由具狀向檢察官請求上訴，
上訴期間之計算，以檢察官收受判決正本之日起算。
                                書記官　呂偵光
中　　華　　民　　國　　111 　年　　12　　月　　15　　日

附錄本案論罪科刑法條全文：
組織犯罪防制條例第3條：
發起、主持、操縱或指揮犯罪組織者，處3年以上10年以下有期
徒刑，得併科新臺幣1億元以下罰金；參與者，處6月以上5年以
下有期徒刑，得併科新臺幣1千萬元以下罰金。但參與情節輕微
者，得減輕或免除其刑。
具公務員或經選舉產生之公職人員之身分，犯前項之罪者，加重
其刑至二分之一。
犯第1項之罪者，應於刑之執行前，令入勞動場所，強制工作，
其期間為3年。
前項之強制工作，準用刑法第90條第2項但書、第3項及第98條第
2項、第3項規定。
以言語、舉動、文字或其他方法，明示或暗示其為犯罪組織之成
員，或與犯罪組織或其成員有關聯，而要求他人為下列行為之一
者，處3年以下有期徒刑，得併科新臺幣3百萬元以下罰金：
一、出售財產、商業組織之出資或股份或放棄經營權。
二、配合辦理都市更新重建之處理程序。
三、購買商品或支付勞務報酬。
四、履行債務或接受債務協商之內容。
前項犯罪組織，不以現存者為必要。
以第5項之行為，使人行無義務之事或妨害其行使權利者，亦同
。
第5項、第7項之未遂犯罰之。

洗錢防制法第14條：
有第二條各款所列洗錢行為者，處7年以下有期徒刑，併科新臺
幣5百萬元以下罰金。
前項之未遂犯罰之。
前二項情形，不得科以超過其特定犯罪所定最重本刑之刑。

中華民國刑法第339條之4：
犯第339條詐欺罪而有下列情形之一者，處1年以上7年以下有期
徒刑，得併科1百萬元以下罰金：
一、冒用政府機關或公務員名義犯之。
二、三人以上共同犯之。
三、以廣播電視、電子通訊、網際網路或其他媒體等傳播工具，
    對公眾散布而犯之。
前項之未遂犯罰之。